台灣雲林地方法院刑事判決　　　　　　　　　　　　 九十三年度易字第三七六號
　　公　訴　人　台灣雲林地方法院檢察署檢察官
　　被　　　告　己○○
　　選任辯護人　張雯峰律師
　　　　　　　　奚淑芳律師
右列被告因違反家庭暴力防治法的傷害案件，經檢察官聲請簡易判決處刑（九十三年
度偵字第三二九五號），本院斗六簡易庭認為應依通常程序審理，移
原案號：九十三年度六簡字第三五一號），本院判決如左︰
    主  文
己○○因過失傷害人，處拘役拾伍日，如易科罰金以參佰元折算壹日。
    事  實
一、丙○○為己○○岳父丁○○胞妹，二人具家庭暴力防治法第三條第四款家庭成員
    關係，己○○於民國（下同）九十三年一月二十二日，即農曆大年初一下午五時
    左右，獨自前往雲林縣林內鄉○○村○○街二三五號丙○○住處，欲帶其女兒外
    出，因其岳父丁○○不肯，而與己○○在丙○○住處門口發生口角，因為雙方有
    互毆的可能，丙○○雖然左手抱著己○○的小女兒，仍以右手攔阻己○○，以免
    雙方互毆，惟己○○正在生氣，想要拉開丙○○，惟其應注意拉丙○○時，若過
    度用力，會導致丙○○手肘脫臼，而當時也沒有不能注意的情事，己○○卻不注
    意，而用力拉丙○○的右手，致丙○○右手肘脫臼。
二、案經丙○○訴請台灣雲林地方法院檢察署檢察官聲請簡易判決處刑。
    理  由
一、被告己○○本人，與證人即被告的岳父丁○○、岳母乙○○、告訴人丙○○，都
    提到上述時間、地點，己○○與丁○○因為上述原因口角，而當時丙○○雖然左
    手抱著己○○的小女兒，仍以右手攔阻己○○，以免雙方互毆，結果丙○○跌倒
    、右手肘脫臼的情節。又洪揚醫院的丙○○診斷證明書（偵查卷第四頁），記載
    丙○○於九十三年一月二十二日因為右手肘脫位（肘脫臼）到洪揚醫院急診，接
    受徒手復位手術及石膏固定手術，可以判定，在被告與丁○○家人衝突的過程中
    ，右手肘脫臼。再者，丙○○為己○○岳父丁○○胞妹，二人具家庭暴力防治法
    第三條第四款家庭成員關係，是被告本人與三位證人都提到的，也可以認定。
二、至於丙○○的右手肘為什麼會脫臼？
    (一)被告己○○說「我小舅子從屋裡面跑出來要打我，我們兩個人正要起衝突的時
      候，我姑姑怕我們兩個人會打架，就出來勸架，此時，我姑姑的手，因為不小
      心才會被我小舅子撥到，因而跌倒手折到受傷。」
    (二)證人丙○○說「被告進去我的家，就很兇，他對著他的岳父兇並罵三字經，我
      說『阿宇你要做什麼』，我跟我哥及被告三個人，我就分開他們兩個人一直到
      門外，被告到門口外以後，他就去開車，並且，停好後又到我家門口，又看到
      我哥，又罵他，之後，被告又繼續地罵我哥，此時，我抱著小孩，我侄兒又進
      來要勸架，我也在勸架，我左手抱著小孩，右手在勸架，被告拉我的右手，我
      就倒了。」
    法官認為，丙○○若是因為被告的小舅子不小心撥到而跌倒，應該不致於會嚴重
    到右手肘脫臼，合理判斷，應該是因為己○○拉丙○○的右手所造成的。至於證
    人丁○○、乙○○的說法，在事發時各關係人的相對位置、拉扯的過程，與證人
    丙○○的說法有所不同，法官認為，應該是過程短暫，看的不真切，卻要勉強作
    證所致，難以據此推論丙○○對於自己親身經歷的過程，有故意不實描述的情形
    。
三、此外，己○○為何要拉丙○○的右手？檢察官主張己○○是出於故意要傷害丙○○的意思。然而，法官認為：(一)如果己○○有意傷害丙○○，應該會以扭、推、
    打等的加害方法，大概不致於用拉的，(二)丙○○當時左手抱著己○○的小女兒，
    己○○若要加害丙○○，應該是會顧慮到小女兒的安全才是，(三)何況，丙○○也
    不是己○○衝突的對象，己○○應該也不致於有故意傷害己○○的動機。從而，
    法官認為，己○○拉丙○○的右手，導致丙○○右手肘脫臼，應該是因為在生氣
    中，為要拉開丙○○，以便與岳父或小舅子吵架，疏於注意而用手過猛，導致丙○○右手肘脫臼。
四、(一)被告的行為，觸犯刑法第二百八十四條第一項之因過失傷害人罪。檢察官認被
    告是觸犯刑法第第二百七十七條第一項傷害人之身體罪，是出於誤會，起訴法條
    應該變更。(二)法官審酌被告過失程度，及告訴人受傷情形，處被告拘役十五日，
    並定易科罰金之折算標準。
五、本件判決適用的法律：(一)刑事訴訟法第四百五十二條、第二百九十九條第一項前
    段、第三百條，(二)刑法第二百八十四條第一項、第四十一條第一項前段，(三)罰金
    罰鍰提高標準條例第一條前段、第二條。
本案經檢察官甲○○聲請簡易判決，改通常程序後，檢察官戊○○到庭執行職務。
中      華      民      國      九十四  年      一      月      十七    日
                                      台灣雲林地方法院刑事第二庭
                                        審判長法  官  林  輝  煌
                                              法  官  柯  志  民
                  法  官  李  明  鴻
右正本證明與原本無異。
如不服本判決，應於送達後十日內向本院提出上訴狀（須附繕本），上訴於台灣高等
法院台南分院。
告訴人或被害人對於本判決如有不服，而請求檢察官上訴者，其上訴期間之計算以檢
察官收受判決正本之日期為準。
                                              書記官  陳  善  永
中      華      民      國      九十四  年      一      月      十七    日
附錄本案論罪科刑法條全文：
中華民國刑法
第二百八十四條
  因過失傷害人者，處六月以下有期徒刑、拘役或五百元以下罰金，致重傷者，處一
  年以下有期徒刑、拘役或五百元以下罰金。
  從事業務之人，因業務上之過失傷害人者，處一年以下有期徒刑、拘役或一千元以
  下罰金，致重傷者，處三年以下有期徒刑、拘役或二千元以下罰金。
